臺灣士林地方法院刑事判決　　　　　　　 94年度訴字第328號
公　訴　人　臺灣士林地方法院檢察署檢察官
被　　　告　戊○○
被　　　告　己○○
被　　　告　甲○○
被　　　告　乙○○
上四人共同
選任辯護人　簡宏明律師
上列被告因妨害自由等案件，經檢察官提起公訴 (93年度偵字第
8505號），本院於訊問被告後，被告為有罪之陳述，經裁定認為
宜以簡式審判程序審理，並判決如下：
    主  文
戊○○、己○○、甲○○、乙○○共同以非法方法，剝奪人之行
動自由，戊○○處拘役伍拾玖日，己○○處拘役伍拾伍日，甲○○、乙○○各處拘役伍拾日，如易科罰金，均以參佰元折算壹日
。
    事  實
一、戊○○在大陸地區安徽省合肥市投資設立兔毛加工廠，乙○○、己○○及甲○○均為戊○○之加工廠股東，戊○○因與
    丙○○之父丁○○有兔毛收購交易之糾紛，竟於民國93年5
    月19日晚間10時許，邀同己○○、甲○○、乙○○等人，欲
    向丙○○收取款項以為墊付。戊○○、己○○、甲○○、乙○○即共同基於剝奪他人行動自由之犯意聯絡，由戊○○駕
    駛車號CE-6793 號自小客車，搭載己○○、甲○○、乙○○
    ，至臺北市○○區○○路39號1 樓，即丙○○開設之獸醫診
    所，見丙○○甫關閉店門欲離去，戊○○一人即下車強拉丙○○進入前開自小客車後座內，使丙○○夾坐在甲○○和己○○之間，戊○○隨即駕駛該自小客車沿臺北市士林區○○○道駛往陽明山山區，途中丙○○應戊○○要求，使用自身
    所有之0000000000號行動電話通知丁○○其遭強行帶走之事
    ，於丙○○與丁○○通話時，己○○為進一步對丁○○施壓
    ，遂欲強行取走丙○○手上行動電話，直接與丁○○通話，
    然遭丙○○拒絕，己○○見狀，當下即與戊○○、甲○○及
    乙○○基於默示之共同傷害犯意聯絡，由己○○出手毆打丙○○嘴巴，造成丙○○受有上唇撕裂傷0.2cm 、下唇撕裂傷
    0.1cm 之傷害，戊○○見丙○○不願屈從，即自行撥打其所
    有之0000000000號行動電話予丁○○，告知丙○○已在其掌
    控之下，要求丁○○儘快給付前開兔毛款項，丙○○當時為
    求儘快脫身，即在丁○○授意下，要求先由其代丁○○給付
    部分款項，經戊○○同意，遂將丙○○載送至臺北市○○區
    ○○路、中山北路口華南銀行之自動櫃員機提款，丙○○於
    提領新臺幣（下同）40,000元現金予戊○○，並將領款收據
    交予戊○○閱覽，表明帳戶已提領殆盡，無餘款可再支付後
    ，戊○○始於同日晚上11點多搭載丙○○返回住處，並告知
    丙○○之後將按月前來取款，嗣經丙○○報警處理，始悉上
    情。
二、案經丙○○訴由臺北市政府警察局士林分局報告臺灣士林地
    方法院檢察署檢察官偵查起訴。
    理  由
一、上揭犯罪事實，業據被告戊○○、己○○、甲○○、乙○○
    於本院審理中坦承不諱，核與告訴人丙○○於警詢、偵查中
    指訴情節相符，並經證人丁○○於警詢、偵查中證述屬實，
    復有告訴人所有之0000000000號行動電話及被告戊○○所有
    之0000000000號行動電話雙向通聯紀錄、使用者資料查詢、
    診斷證明書、法務部調查局測謊報告書各1 份、戊○○寄予
    丁○○之電子郵件列印內容2 份在卷足資佐證，足認被告自
    白與事實相符，而可採信。本件事證明確，被告非法剝奪他
    人行動自由及傷害等犯行，堪以認定。
二、按刑法第302 條之妨害自由罪，係妨害他人自由之概括的規
    定，故行為人具有一定目的，以非法方法剝奪人之行動自由
    者，除法律別有處罰較重之規定（例如略誘及擄人勒贖等罪
    ），應適用各該規定處斷外，如以使人行無義務之事，或妨
    害人行使權利為目的，而其強暴、脅迫復已達於剝奪人行動
    自由之程度，即祇成立本罪，不應再依同法第304 條論處。
    誠以此項使人行無義務之事，或妨害人行使權利之低度行為
    ，應為剝奪人行動自由之高度行為所吸收，不另論罪，不能
    以其目的係在使人行無義務之事，或妨害人行使權利，認為
    係觸犯刑法第302 條第1 項及第304 條第1 項之二罪名，依
    同法第55條，從一重處斷，最高法院29年上字第2359號判例
    要旨著有明文。故核被告戊○○、己○○、甲○○、乙○○
    所為，均係犯刑法277 條第1 項之傷害罪、第302 條第1項
    之非法剝奪人之行動自由罪。被告於本件妨害告訴人行動自
    由之過程中，雖另有強逼告訴人提領現金之強制罪犯行，但
    應認已包含於妨害告訴人行動自由之同一意念之中，且屬剝
    奪行動自由之低度行為，依前開說明，應為剝奪告訴人行動
    自由之高度行為所吸收，不另論罪。被告4 人就上揭犯行，
    有犯意聯絡及行為分擔，皆為共同正犯。再被告4 人所犯上
    開傷害罪與非法剝奪他人行動自由罪二罪間，有方法、結果
    之牽連關係，為牽連犯，應依刑法第55條規定，從一重之非
    法剝奪他人行動自由罪論斷。爰審酌被告4 人之素行，犯罪
    之動機係欲逼迫告訴人父親，給付因交易糾紛所生之款項，
    竟糾眾訴諸不法手段，妨害告訴人之行動自由及危害告訴人
    之人身安全，對告訴人所生之心理危害，告訴人自由遭妨害
    之時間約1 小時餘，然被告4 人於本院審理中坦承犯行，態
    度尚稱良好，且雖有意願與告訴人和解，然雙方對和解金額
    認知落差過大，而無法達成和解，但亦當庭返還告訴人
    40,000 元 ，以及被告戊○○係主要謀議者並有出手強拉告
    訴人上車之行為，被告己○○則動手毆打告訴人等一切情狀
    ，各量處如主文所示之刑，並均諭知易科罰金之折算標準。
據上論斷，應依刑事訴訟法第273條之1第1項、第299條第1項前
段，刑法第28條、第277 條第1 項、第302 條第1 項、第55條、
第41條第1 項，罰金罰鍰提高標準條例第1 條前段、第2 條，判
決如主文。
本案經檢察官謝榮林到庭執行職務。
中　　華　　民　　國　　94　　年　　7 　　月　　19　　日
                  刑事第四庭法  官    許碧惠
以上正本證明與原本無異。
如不服本判決，應於判決送達後10日內，向本院提出上訴狀。
                            書記官    徐仁豐
中　　華　　民　　國　　94　　年　　7 　　月　　21　　日
附錄本判決論罪科刑依據之法條：
中華民國刑法第277 條第1 項：
傷害人之身體或健康者，處3 年以下有期徒刑、拘役或1000元以
下罰金。
中華民國刑法第302 條第1 項：
私行拘禁或以其他非法方法，剝奪人之行動自由者，處5 年以下
有期徒刑、拘役或300元以下罰金。
